【裁判字號】    92,台上,4960
【裁判日期】    920910
【裁判案由】    強盜
【裁判全文】
最高法院刑事判決                              九十二年度台上字第四九六０號
    上  訴  人  甲○○
右上訴人因強盜案件，不服台灣高等法院中華民國九十二年六月十九日第二審判決（
九十二年度上訴字第一六０三號，起訴案號：台灣桃園地方法院檢察署九十一年度偵
字第二二三三一號），提起上訴，本院判決如左：
    主  文
上訴駁回。
    理  由
按刑事訴訟法第三百七十七條規定，上訴於第三審法院，非以判決違背法令為理由，
不得為之。是提起第三審上訴，應以原判決違背法令為理由，係屬法定要件。如果上
訴理由狀並未依據卷內訴訟資料，具體指摘原判決不適用何種法則或如何適用不當，
或所指摘原判決違法情事，顯與法律規定得為第三審上訴理由之違法情形，不相適合
時，均應認其上訴為違背法律上之程式，予以駁回。本件上訴意旨略稱：(一)上訴人竊
取被害人車內零錢新台幣（下同）三百元得手後，離開停車場一百公尺以上，即已離
開現場一段距離，於中途見呂佳慧持手機在講話，上訴人以為是在報案，一時緊張逃
跑時從背後撞她，並非當場被撞見而施暴打她，且上訴人當時亦不知呂佳慧是車主，
以為是路人欲報案，原判決亦未明確明被害人之挫傷、擦傷係摔傷、跌傷或打傷，
僅憑診斷書認定，顯有重大瑕疵。上訴人竊盜得手於離開現場途中如有傷人行為，亦
屬另犯傷害罪而已，況上訴人亦未有傷害呂佳慧之行為，無當場施暴之事實，原判決
論處上訴人準強盜罪，有適用法則不當及不備理由之違法等語。
惟查原判決認定上訴人有事實欄所載之犯行，因而維持第一審論處上訴人竊盜因防護
贓物、脫免逮捕而當場施以強暴罪刑之判決，駁回上訴人在第二審之上訴，係依憑被
害人呂佳慧於偵審中之指訴，上訴人供承有竊盜被害人車內錢款之供述，佐以卷附內
政部警政署刑事警察局指紋鑑驗書、被害人受傷診斷證明書等事證，為其論罪之基礎
。並明：上訴人雖否認有準強盜犯行，辯稱：當時是一時緊張，我要跑時從背後撞
到呂佳慧，沒有毆打她等語，然查上訴人竊取呂佳慧車內錢款，得手後，為呂佳慧當
場撞見，以手機撥打行動電話欲通知同事到場逮捕上訴人時，上訴人為防護贓物及脫
免逮捕，即當場拉扯呂佳慧頭髮，並將其頭部撞地，且以腳踢其身體，使其受有頭皮
、左大腿外側挫傷、左前臂多處擦傷（傷害部分未據告訴）之事實，業據被害人呂佳
慧於偵審中指證明確，並有卷附被害人受傷之診斷證明書、急診病歷等附卷可資佐證
，從被害人身體多處不同位置受傷，且受傷面積不小等情以觀，顯非上訴人所稱之「
從背後撞到她」所能造成，又參佐上訴人於警訊時供稱：伊行竊案發當時，拜託被害
人不要報警遭拒，該被害人準備撥打電話，伊即推該被害女子等語等情（見偵查卷第
三頁背面、第四頁），亦足認上訴人確係行竊後為防護贓物及脫免逮捕而當場對被害
人施以強暴，上訴人係犯刑法第三百二十九條之準強盜罪無訛等理由綦詳。核難遽指
原判決有適用法則不當及不備理由之違誤。上訴意旨指摘各項係徒憑己見，就原審採
證認事職權之行使及原判決已論斷說明事項，重複為事實之爭辯，與法律規定得為第
三審上訴理由之違法情形不相適合，其上訴違背法律上之程式，應予駁回。
據上論結，應依刑事訴訟法第三百九十五條前段，判決如主文。
中      華      民      國    九十二    年      九      月      十      日
                              最高法院刑事第十一庭
                                  審判長法官  呂  潮  澤
                                        法官  白  文  漳
                                        法官  陳  世  雄
                                        法官  孫  增  同
                                        法官  林  開  任
      右正本證明與原本無異
                                              書  記  官
中      華      民      國    九十二    年      九      月     十六     日


司法院資訊處製作；財團法人民間司法改革基金會備份。
